【裁判字號】    97,交聲,1073
【裁判日期】    970523
【裁判案由】    聲明異議
【裁判全文】
臺灣臺中地方法院交通事件裁定        97年度交聲字第1073號
原處分機關  交通部公路總局臺中區監理所豐原監理站
異  議  人
即受處分人  甲○○
上列異議人因違反道路交通管理處罰條例案件，對於交通部公路
總局臺中區監理所豐原監理站民國97年3月25日所為之處分（豐
監稽違字第裁63-HD0000000號），聲明異議，本院裁定如下：
    主  文
異議駁回。
    理  由
一、聲明異議意旨略以：異議人即受處分人甲○○（下稱受處分
    人）於民國96年12月19日7時許，駕駛車牌號碼4502-TZ號自
    用小客車，行經中縣089線4公里又100公尺處時，經感應線
    圈測速照相儀器測定時速為68公里（限速50公里），超速18
    公里，未滿20公里，舉發機關臺中縣警察局交通隊員警因認
    其有超速行駛之違規情事，而附採證照片製單逕行舉發，嗣
    原處分機關交通部公路總局臺中區監理所豐原監理站（下稱
    原處分機關）認受處分人確有前開違規情事，依道路交通管
    理處罰條例第40條規定，於97年3月25日以豐監稽違字第裁6
    3-HD0000000號裁決書，裁處罰鍰新臺幣（下同）1600元。
    惟受處分人經常往返該處，清楚該地設有測速儀器，習慣會
    降速，對被測超速違規甚感不解。而該處車輛往來頻繁，埋
    在地上之感應線圈，難道不會因年久而失準？任何儀器都有
    它的使用年限，有否超過使用年限？且為何該儀器未經中央
    標準檢驗局檢驗合格？據知該種儀器已停止使用，實難令人
    信服它的公正性，因而請求撤銷原處分云云。
二、按行車速度，依速限標誌或標線之規定，無速限標誌或標線
    者，行車時速不得超過50公里，道路交通安全規則第93條第
    1項第1款定有明文。又汽車駕駛人，行車速度，超過規定之
    最高時速，處新臺幣1200元以上2400元以下罰鍰，道路交通
    管理處罰條例第40條亦有明文規定。
三、訊據受處分人固對其於前開時、地，駕駛上開自用小客車行
    經前開違規地點之事實，坦白承認，惟矢口否認有何超速違
    規情事，辯稱：其沒有超速，對感應線圈測速照相儀器有所
    質疑云云。經查：
  (一)前開自用小客車行經上揭時、地，經感應線圈測速照相儀器
    測定時速為68公里（限速50公里），超速18公里，未滿20公
    里等情，有臺中縣警察局中縣警交相字第HD0000000號違反
    道路交通管理事件通知單1紙及採證照片2張在卷可按。
  (二)而前揭路段所裝設之感應線圈式測速照相設備（即TRAFFIPH
    OT III-SR微電腦闖紅燈自動測速照相系統），其測速原理
    為於每1車道所埋設之前後2組感應線圈所產生之電感量會隨
    著通過之車輛產生變化，感應線圈式測速照相設備主機會根
    據電感量之變化得出車輛通過之時間及通過2組線圈之時間
    差，再加上前後2組線圈間距即可得出通過車輛之車速，業
    據證人即臺中縣警察局交通隊小隊長乙○○到庭結證綦詳，
    並有臺中縣警察局97年4月16日中縣警交字第0970043219號
    函送之感應線圈照相拍攝、測速原理影本資料附卷可稽。且
    該感應線圈測速照相儀器經製造國家所屬標準檢驗單位即瑞
    士電力及環境度量衡部門認可，發有式樣認可證書，並經我
    國駐德國臺北辦事處驗證及臺灣臺北地方法院公證人林金鳳
    於92年7月25日認證無誤，此有上開臺中縣警察局函文檢送
    之式樣認可證書及駐外機構驗證、臺灣臺北地方法院公證（
    認證）影本資料附卷為證，該感應線圈式測速照相設備之準
    確性應屬無疑。
  (三)復參以證人乙○○於本院訊問時結證稱：本案的測速線圈並
    無故障之情形，不可能誤測，且前開違規路段路旁反光鈕間
    距為5.15公尺，再比較前後2張違規照片中，違規車輛已行
    進約有2個反光鈕之距離，而該2張違規照片拍攝時間差為0.
    5秒，以測得違規超速之時速68公里用以推算0.5秒違規車輛
    實際行進之距離為9.4444公尺【四位數下捨去，計算式為68
    000公尺（即68公里）÷3600秒（即1小時）×0.5秒＝9.444
    4公尺】，此與路旁2個反光鈕距離為5.15公尺×2之距離約
    為相當，可證電腦計算沒有錯誤，本案確實有超速違規等語
    ，並有該證人庭提之附有對照說明之違規照片2張在卷可參
    ，足認前開證人之證言，應堪採信。
  (四)又前開路段係限速50公里，如以時速50公里計算，該車於0.
    5秒間行進之距離為6.9444公尺【四位數下捨去，計算式為
    50000公尺（即50公里）÷3600秒（即1小時）×0.5秒＝6.
    9444公尺】，如依受處分人所辯，其當時並無超速違規情事
    ，則其時速應在50公里以下，所行進之距離當較6.9444公尺
    為短，此結果顯與前開違規照片中所示違規車輛已行進約有
    2個反光鈕之距離不符，是其上開所辯並未超速云云，顯與
    事實不符，不足採信。至受處分人前開所辯該測速儀器未經
    中央標準檢驗局檢驗合格乙節，此係因經濟部標準檢驗局尚
    未有檢定該儀器之規範，而未強制納入國內度量衡檢定檢查
    範圍所致，該測速儀器既獲有式樣認可證書，並經驗證、公
    （認）證程序，復經政府購置裝設，亦無其他據證足以證明
    該儀器失準，則該測速儀器自屬道路交通管理處罰條例第7
    條規定所稱之科學儀器無誤，受處分人此部分所辯，尚乏依
    據。
四、綜上所述，受處分人前開駕車超速違規事實明確，應堪以認
    定。聲明異議意旨所陳，均屬無據，無從據為免責事由。從
    而，原處分機關依上開規定，裁處受處分人罰鍰1600元，核
    無違誤，本件異議為無理由，應予駁回。
五、據上論斷，應依道路交通管理處罰條例第87條第2項，道路
    交通案件處理辦法第19條，裁定如主文。
中    華    民    國    97    年    5     月    23    日
                        臺灣臺中地方法院交通法庭
                                法  官  丁智慧
上正本證明與原本無異。
如不服本裁定，應於送達後5日內，向本院提出抗告狀（應附繕
本）。
                                書記官  陳淑華
中    華    民    國    97    年    5     月    23    日


司法院資訊處製作；財團法人民間司法改革基金會備份。
